臺灣高等法院臺南分院刑事裁定　　　　 100年度聲再字第34號
聲　請　人　廖榮鋒
選任辯護人　簡承佑律師
　　　　　　張育誠律師
上列聲請人因毒品危害防制條例案件，對於本院98年度重上更(一)
字第97號確定判決（一審案號：臺灣雲林地方法院94年度訴字第
110號，起訴案號：臺灣雲林地方法院檢察署93年度偵字第2982
號），聲請再審，本院裁定如下：
    主    文
再審之聲請駁回。
    理    由
一、本件聲請再審意旨略以：原判決認定聲請人涉嫌在雲林縣西
    螺鎮果菜市場，連續販賣第二級毒品安非他命與林長興、劉
    至軒、歐坤杰、吳孟豪、劉尚樺等人犯罪事實，無非係據證
    人林長興、劉至軒、歐坤杰、吳孟豪分別於警、偵訊及原審
    審理時迭次指證歷歷；證人劉尚樺於警、偵訊時亦指證聲請
    人販賣甲基安非他命之犯行，又鈞院更一審民國98年6月24
    日再傳訊證人林長興、劉至軒、歐坤杰、吳孟豪、劉尚樺交
    互詰問時，雖語多保留，但購買甲基安非他命之方式則均相
    同云云。惟查：
  (一)證人林長興部分：
    1.原判決就此部分所載犯罪事實係認定聲請人自93年2月初
      起至同年6月底止，連續以每次1小包新台幣（下同）1千
      元之價格，將不詳數量之第2級毒品安非他命1小包販賣與
      林長興共5次，販毒得款共5千元。
    2.經查：證人林長興於94年1月18日警詢時供稱；「93年5、
      6月間開始認識被告，曾經使用0000-000000及0000-00000
      0號行動電話，撥打至0000-000000號行動電話向被告購買
      5、6次每次各1000元安非他命，第1次交易時間為93年5月
      間在西螺鎮果菜市場廁所內交易，其餘是在我住家附近，
      83年開始施用安非他命，93年8月份開始就沒有再使用安
      非他命。」同日經警移送地檢署複訊則證稱：「約1個月
      向被告購買1次安非他命，都在西螺鎮果菜市場廁所旁邊
      交易，交易方式為他叫我去果菜市場廁所旁邊，用磚塊壓
      著1000元，先離開，再打電話跟他說我錢已壓在那裡，後
      來就叫我到附近拿毒品，他沒有當面拿給我，總共購買5
      、6次，最後1次是93年5月。」；於臺灣雲林地方法院審
      理時則到庭證稱：「91年間認識被告，於91年開始吸毒，
      91年後就沒有吸食毒品，於91年間曾向被告購買毒品，購
      買方式為先打電話再拿錢，打哪支電話已經忘記，打電話
      後，在西螺果菜市場後門旁的廁所內，我先拿錢給被告本
      人，之後被告就將「藥」放在香菸盒內，放在廁所旁，我
      再去拿買毒品時有看到被告本人。」云云。
    3.按原判決採用證人林長興於警、偵訊及原審審理時之證述
      為認定聲請販賣第2級毒品安非他命1小包予林長興之證明
      。惟依證人林長興上開證述向上訴人購買安非他命毒品時
      間，不論係證人於警詢時供稱其向聲請人購買上開毒品之
      第一次交易是93年5月間，於偵查中供稱最後一次向上訴
      人購買上開毒品是93年5月間，在臺灣雲林地方法院審理
      時則又稱其係於91年間向上訴人購買毒品云云，均非如原
      判決犯罪事實所載自93年2月初起至同年6月底止之時間。
      按原判決雖採證人林長興於警、偵訊及原審審理時之指證
      有向聲請人購買前開毒品之供述，為聲請人連續販賣該毒
      品予林長興之不利論證，然其犯罪事實認定聲請人係於93
      年2月初起至同年6月底止販賣前開毒品予林長興，均顯與
      林長興上開於警詢時、偵查中及第一審之供述不合，顯然
      原判決採用證據與認定事實有不符之違誤。且查，證人林
      長興上開於警詢及檢察官訊問時所述，向聲請人購買安非
      他命之時間點為93年5月間，約每月購買一次，且均以000
      0-000000及0000-000000號行動電話，撥打至0000-000000
      號行動電話向被告購買5、6次云云，然依原判決書附表二
      所示聲請人與林長興間行動電話之通話紀錄，於93年5月
      間聲請人與林長興間並無彼此通話紀錄存在，且「上開行
      動電話彼此間亦僅有2次通話紀錄」，故何來證人所述以
      上開電話撥打購買5、6次之情，可見，證人林長興上開警
      詢及偵訊時證述，顯與客觀事證不符。且查，證人林長興
      於警詢時供稱與被告第1次交易毒品時間為93年5月間，93
      年8月份開始就沒有再使用安非他命，則其於偵訊時供稱
      約1個月向被告購買1次安非他命，總共購買5、6次二者間
      即無法吻合，蓋如證人林長興約1個月與被告交易1次，從
      93年5月至8月頂多購買3次，證人卻供稱總共購買5、6次
      ，已見證述無法吻合矛盾瑕疵之處。而上開有利於聲請人
      之書證係於本案判決確定前已存在，其內容為對聲請人有
      利之事證，應足為聲請人並無如原確定判決所認登載不實
      事項於公文書犯行之認定，自已符合刑事訴訟法第420條
      第1項第6款規定證據所應具備之新穎性及確實性之要件。
  (二)證人劉志軒部分：
    1.原判決就此部分所載犯罪事實係認定聲請人自93年1月間
      起至及93年7月間止，連續以每次1小包1千元之價格，將
      不詳數量之第2級毒品安非他命1小包販賣與劉志軒共3次
      ，販毒得款共3千元。
    2.經查：證人劉志軒於94年1月18日警詢時供稱：「92年6月
      間開始認識被告，我以持有之0000000000號與廖榮鋒使用
      之0000000000號聯絡，大部分均請他幫我調安非他命，曾
      向被告購買2、3次每次各1000元安非他命，第1次交易時
      間為92年9月間在西螺鎮果菜市場交易，87年開始施用安
      非他命，93年初就沒有再使用安非他命」；同日經警移送
      地檢署複訊則證稱：「約1、2個月向被告購買1次安非他
      命，都在西螺鎮果菜市場廁所旁邊交易，他沒有當面拿給
      我，交易方式為他叫我去果菜市場廁所旁邊用磚塊壓著10
      00元，先離開，再打電話跟他說我錢已壓在那裡，後來就
      叫我到那裡拿毒品，沒有當面拿給我，總共購買3次，每
      次各1000元安非他命，最後1次是93年1月。」；於臺灣雲
      林地方法院審理時到庭之初乃證稱：「90年間認識被告，
      於87至89年施用毒品，89年以後就沒有施用毒品，已不記
      得何時向被告購買毒品，共向被告買過3、4次，每次2000
      元至3000元。」，嗣又改稱：「向被告購買毒品施用的時
      間，是在92年9月起至93年1月止，剛才陳述約於86、87年
      認識被告1、2個月後，向被告購買毒品，是錯誤的；92年
      9月至93年1月，總共向被告買過3、4次毒品，每次約1000
      元等語。」云云。
    3.依證人劉志軒上開證述以其持有之0000000000號行動電話
      與聲請人使用之0000000000號行動電話聯絡向聲請人購買
      安非他命毒品時間各為：(1)第1次於92年9月間，約1、2個
      月1次，最後1次在93年1月間；(2)87年至89年間；(3)86、8
      7年認識聲請人1、2個月後，然依原判決書附表三所示聲
      請人與劉志軒間行動電話之通話紀錄所示，於證人劉志軒
      證述之(1)至(3)時間均無聲請人與劉志軒間上開2支行動電
      話之通話紀錄存在，可見，證人劉志軒上開警詢、偵訊及
      臺灣雲林地方法院審理時之證述，顯與客觀事證不符，原
      判決採用證人劉志軒上開警詢、偵訊及臺灣雲林地方法院
      審理時之證述為認定上訴人連續販賣第2級安非他命毒品
      予證人劉志軒之不利論證，然證人劉志軒上開證述既與客
      觀事證不符。且查，證人劉志軒於警詢、偵訊及臺灣雲林
      地方法院審理時證述，對於(1)認識被告之時間（92年6月
      間？或90年間？或86、87年間？）；(2)施用毒品之時間（
      87年間起施用毒品，至93年初未再施用？或87至89年間，
      有施用毒品，89年以後未再施用？）；(3)購買次數及金額
      （約2、3次，每次1000元？或3、4次每次2、3000元？或3
      、4次，每次1000至3000元？）；(4)向被告購買毒品之時
      間（第1次於92年9月間，約1、2個月1次，最後1次在93年
      1月間？或87年至89年間？或86、87年認識被告1、2個月
      後？）等情，前後所供明顯不一存有嚴重瑕疵，何以仍應
      認證人劉志軒上開證述得以採信。而上開有利於聲請人之
      書證係於本案判決確定前已存在，其內容為對聲請人有利
      之事證，應足為聲請人並無如原確定判決所認登載不實事
      項於公文書犯行之認定，自已符合刑事訴訟法第420條第1
      項第6款規定證據所應具備之新穎性及確實性之要件。
    4.又查，依證人劉志軒上開於警詢及臺灣雲林地方法院審理
      之證述，證人劉志軒於警詢時原供稱伊於93年初才沒有再
      使用安非他命，惟其於臺灣雲林地方法院審理時卻又供稱
      是於89年以後就沒有吸食毒品，則證人劉志軒就其何時開
      始未有施用毒品所供差距甚大，顯見證人劉志軒證述不足
      以採信。按證人劉志軒果為施用毒品之人，則其就伊係於
      何時開始未再施用毒品衡情應記憶清晰，當無記憶錯誤之
      虞，然證人劉志軒所供未再施用毒品時間何以差異甚大，
      且證人劉志軒於臺灣雲林地方法院審理時證述更是前後不
      一，其於同日證述就何時認識被告初始供稱是在90年間認
      識被告，繼又改稱在86、87年就認識被告，後又更稱無法
      確定認識被告之時間；另證人劉志軒就其向上訴人購買毒
      品之時間，更是反覆不一（第1次於92年9月間，約1、2個
      月1次，最後1次在93年1月間？或87年至89年間？或86、8
      7年認識被告1、2個月後？），證人就同一事實詰問證詞
      竟有如此大轉折，真實性如何，令人質疑，均見證人劉志
      軒證述無法吻合矛盾瑕疵之處。上開有利於聲請人之書證
      係於本案判決確定前已存在，其內容為對聲請人有利之事
      證，應足為聲請人並無如原確定判決所認登載不實事項於
      公文書犯行之認定，自已符合刑事訴訟法第420條第1項第
      6款規定證據所應具備之新穎性及確實性之要件。
  (三)證人歐坤杰部分：
    1.原判決就此部分所載犯罪事實係認定聲請人自93年2月間
      起至93年6月間止，連續以每次1小包5百元之價格，將不
      詳數量之第2級毒品安非他命1小包販賣與歐坤杰共6次，
      販毒得款共3千元。
    2.經查：證人歐坤杰於94年1月18日警詢時供稱：「92年7月
      間認識被告，我曾以0000000000號行動電話，與廖榮鋒使
      用之0000000000號聯絡，向他購買安非他命，約購買6、7
      次，每次500或1000元購買一小包，第1次購買時間為92年
      6月間在西螺鎮果菜市場廁所內交易，90年開始施用安非
      他命。」；同日經警移送地檢署複訊則證稱：「約1、2個
      月向被告購買1次安非他命，每次500或1000元，總共購買
      6、7次，交易方式為他叫我去果菜市場廁所旁邊，用磚塊
      壓著1,000元，先離開，再打電話跟他說我錢已壓在那裡
      ，後來就叫我到那裡拿毒品，沒有當面拿給我，共買了6
      、7次，最後一次是93年快過年間都在西螺鎮果菜市場廁
      所旁邊交易，他沒有當面拿給我，最後1次是93年快過年
      間。」；臺灣雲林地方法院審理時則到庭證稱：「5、6年
      前認識被告，知道被告名字叫廖士傑，人家都叫他士傑，
      已不記得何時向被告購買毒品，我與被告之交易方式是打
      電話聯絡，問他有無安非他命，如果有，就騎機車到菜市
      場邊或廁所裡面或外面旁邊去拿，由被告親自拿給我，有
      幾次打電話說壓在菜市場旁邊電風旁石頭下，購買好幾次
      ，幾次忘記了，金額約500元沒有聽過廖榮鋒名字，是在
      警察局才知道的買毒品是被告親自拿給他，無法確定被告
      是否就是賣毒品給他之人。」云云。
    3.按依證人歐坤杰上開證述以0000000000號行動電話，與聲
      請人使用之0000000000號行動電話向聲請人購買安非他命
      毒品時間為92年6月間至93年快過年前，然依原判決書附
      表四所示聲請人與歐坤杰間上開2支行動電話之通話紀錄
      ，於92年6月間至93年快過年前並無聲請人與歐坤杰間上
      開2支行動電話彼此間通話紀錄存在，故何來證人歐坤杰
      所述於上揭時間以0000000000號行動電話撥打聲請人使用
      之0000000000號行動電話購買毒品之情，可見，證人歐坤
      杰上開警詢、偵訊及臺灣雲林地方法院審理時之證述，顯
      與客觀事證不符。且查，證人歐坤杰於警詢、偵訊及臺灣
      雲林地方法院審理時證述，對於：(1)認識被告之時間（92
      年7月間？或94年11月25日於臺灣雲林地方法院證述5、6
      年前？）；(2)是否向被告購毒（是向廖榮鋒【即廖士傑】
      購毒？或不敢確定在庭被告為販毒之人？）；(3)向被告購
      買毒品時間點（92年6月間至93年快過年前？或88年起至
      93年？或答稱忘記？）；(4)有無親自從被告手中取得毒品
      （沒有當面交付毒品？或由被告親自拿給我？）等情，前
      後所供明顯不一存有嚴重瑕疵，顯見證人歐坤杰之證述並
      不足以採信。而上開有利於聲請人之書證係於本案判決確
      定前已存在，其內容為對聲請人有利之事證，應足為聲請
      人並無如原確定判決所認登載不實事項於公文書犯行之認
      定，自已符合刑事訴訟法第420條第1項第6款規定證據所
      應具備之新穎性及確實性之要件。
    4.又查，證人歐坤杰固供稱曾向聲請人購買安非他命毒品，
      惟其先後陳述無法吻合，證詞可信度實有待斟酌。證人歐
      坤杰於警詢時供稱伊於93年7月間才認識聲請人，但同一
      次警詢卻又供稱第1次與被告交易毒品時間為93年6月間，
      已見矛盾之處。再者，證人歐坤杰於偵訊時供稱約1、2個
      月向被告購買1次安非他命，都在西螺鎮果菜市場廁所旁
      邊交易，他沒有當面拿給我，惟其於臺灣雲林地方法院審
      理時卻供稱買毒品時都是被告親自拿給他。按被告如真有
      向被告購買毒品，則毒品是否為被告親自交付，自當記憶
      清晰而無供述不一致之情形，均見該證人證述無法吻合矛
      盾瑕疵之處，顯非以記憶不清之語所能解釋其間矛盾。上
      開有利於聲請人之書證係於本案判決確定前已存在，其內
      容為對聲請人有利之事證，應足為聲請人並無如原確定判
      決所認登載不實事項於公文書犯行之認定，自已符合刑事
      訴訟法第420條第1項第6款規定證據所應具備之新穎性及
      確實性之要件。
  (四)證人吳孟豪部分：
    1.原判決就此部分所載犯罪事實係認定聲請人於93年2月及
      同年3月之某日，連續先後以每次1小包1千元之價格，將
      不詳數量之第二級毒品安非他命1小包販賣與吳孟豪共2次
      ，販毒得款共2千元。
    2.經查：證人吳孟豪於94年1月18日警詢時供稱：「93年2、
      3月間認識被告，曾以0000000000號行動電話與廖榮鋒使
      用之0000000000號聯絡，要向他購買安非他命，買過2次
      ，每次1000元購得一小包，交易地點在西螺果菜市場外圍
      ，第一次約於93年2、3月間中午12時許在西螺鎮果菜市場
      外圍交易，93年2、3月開始施用安非他命。」；同日經警
      移送地檢署複訊則證稱：「約1、2個月買一次毒品，1000
      元一包的安非他命，交易方式為他叫我將空的香菸盒放在
      果菜市場附近的廢棄小貨車車斗上，然後先離開，如果收
      到錢，再打電話給我，他一樣放在車斗上，沒有當面拿給
      我，總共買2次，最後一次是93年3月等語。」；於臺灣雲
      林地方法院審理時則到庭證稱：「看過被告但不知道被告
      名子，毒品是向西螺果菜市場一個叫『阿傑』之人購買，
      打電話給阿傑買毒品，是以0000000000號，撥打至000000
      0000號；沒有看過『阿傑』本人，都用電話聯絡『阿傑』
      ，在警察局時是別人告訴他『阿傑』的正名叫廖榮鋒，伊
      沒有聽過廖榮鋒名字，是在警察局別人告訴他才知道的，
      是問其他人才指認被告，0000000000這隻手機電話是『阿
      傑』的，伊是向『阿傑』之人購買毒品，但是『阿傑』是
      否是被告並不知道。」云云。
    3.按依證人吳孟豪證述第1次以0000000000號行動電話，與
      聲請人使用之0000000000號行動電話向聲請人購買安非他
      命毒品時間為93年2、3月間中午12時許，然依原判決書附
      表五所示聲請人與吳孟豪間上開2支行動電話之通話紀錄
      ，並無任何1通係於中午12時許，故何來證人吳孟豪所述
      於上揭時間以0000000000號行動電話撥打聲請使用之0000
      000000號行動電話購買毒品之情。可見，證人吳孟豪上開
      證述，顯與客觀事證不符。上開有利於聲請人之書證係於
      本案判決確定前已存在，其內容為對聲請人有利之事證，
      應足為聲請人並無如原確定判決所認登載不實事項於公文
      書犯行之認定，自已符合刑事訴訟法第420條第1項第6款
      規定證據所應具備之新穎性及確實性之要件。
    4.又按犯罪事實應依證據認定之，無證據不得推定其犯罪事
      實。又不能證明被告犯罪者，應諭知無罪之判決，刑事訴
      訟法第15 4條、第301條第1項分別定有明文。另按事實之
      認定，應憑證據，如未能發現相當證據，或證據不足以證
      明，自不能以推測或擬制之方法，為裁判基礎（最高法院
      40年度台上字第86號判例參照）。經查：證人吳孟豪固於
      警、偵訊時供稱曾向聲請人購買安非他命毒品，惟證人吳
      孟豪於臺灣雲林地方法院審理時供述其毒品是向綽號台語
      發音「阿傑」之人購買，伊並未聽過廖榮鋒名字，是在警
      察局才知道的，而伊並沒有看過綽號台語發音「阿傑」本
      人，是因為在警察局別人告訴他綽號台語發音「阿傑」的
      正名叫廖榮鋒才指認被告，並明確指稱伊實際上因沒有真
      正看過阿傑，故並不知道被告是否就是賣毒品給他綽號台
      語發音「阿傑」之人。稽之聲請人名字根本是出現在警方
      製作筆錄問題內容中，而非自證人口中說出，可見證人吳
      孟豪於警、偵訊時所謂向聲請人購買毒品恐係因受別人誤
      導，而使證人吳孟豪誤認被告就是賣毒品給他之綽號台語
      發音「阿傑」之人，故證人吳孟豪於警、偵訊時供述正確
      性即非出疑，準此，證人吳孟豪僅知其毒品係向綽號台語
      發音「阿傑」（或阿吉、阿杰）之人購買，仍無法確知綽
      號台語發音「阿傑」之人是否為廖榮鋒，該部分事實自仍
      有待積極證據證明，原判決僅據證人吳孟豪證述向綽號台
      語發音「阿傑」（或阿吉、阿杰）之人購買毒品，即以擬
      制推測之詞推論綽號台語發音「阿傑」（或阿吉、阿杰）
      之人即屬被告，進而對上訴人論罪科刑，顯係以推測擬制
      方法為其裁判基礎。而上開有利於聲請人之書證係於本案
      判決確定前已存在，其內容為對聲請人有利之事證，應足
      為聲請人並無如原確定判決所認登載不實事項於公文書犯
      行之認定，自已符合刑事訴訟法第420條第1項第6款規定
      證據所應具備之新穎性及確實性之要件。
  (五)證人劉尚樺部分：
    1.原判決就此部分所載犯罪事實係認定聲請人於93年2月底
      及同年3月之某日，連續先後以每次1小包1千元之價格，
      將不詳數量之第2級毒品安非他命1小包販賣與劉尚樺共2
      次，販毒得款共2千元。
    2.經查：證人劉尚樺於94年1月18日警詢時供稱：「90年間
      開始認識被告，之前曾使用0000000000號行動電話，打電
      話給廖榮鋒所使用之手機0000000000號行動電話向被告購
      買2次各1000元安非他命，第1次購買時間為93年5月間，
      第2次大約93年6月間，均在西螺鎮果菜市場廁所旁，89開
      始施用安非他命。」；同日經警移送地檢署複訊則證稱：
      「約3、4個月向被告購買1次安非他命，都在西螺鎮果菜
      市場廁所旁交易，他沒有當面拿給我，每次1000元，總共
      購買2次，最後1次是93年6月。」；於臺灣雲林地方法院
      審理時則到庭證稱：「他沒有看過被告，不知道被告名字
      ，毒品是約在94年1月18日作筆錄前1至2年前，向西螺果
      菜市場一個叫『阿潔』之人購買，不是向在庭被告購買，
      賣毒品給他『阿潔』並不是在庭被告，廖榮鋒名字是在警
      察局三組的人說的，伊有看過阿潔本人，因為『阿潔』和
      他姐姐女兒有在一起過，伊是向『阿潔』之人購買毒品，
      但是『阿潔』並不是被告。」云云。
    3.按證人劉尚樺上開於警詢、偵訊及臺灣雲林地方法院審理
      時證述，對於：(1)販毒者姓名（被告？或『阿潔』？）；
      (2)購買毒品時間（93年5、6月間？或94年1月18日作筆錄
      前1至2年前？）；(3)數量及金額（2次，每次1000元？或1
      次500元，1次1000元？）等情前後所供明顯不一存有嚴重
      瑕疵。再依證人劉尚樺於警詢及偵訊時證述以0000000000
      號行動電話，與聲請人使用之0000000000號行動電話向聲
      請人購買安非他命毒品時間為93年5、6月間，然依原判決
      書附表一所示聲請人與劉尚樺間上開2支行動電話之通話
      紀錄，於93年5、6月間並無聲請人與劉尚樺間上開2支行
      動電話彼此間通話紀錄存在，故何來證人所述於上揭時間
      以0000000000號行動電話撥打聲請人使用之0000000000號
      行動電話購買毒品之情，可見，證人劉尚樺於警詢及偵訊
      時證述，顯與客觀事證不符。而上開有利於聲請人之書證
      係於本案判決確定前已存在，其內容為對聲請人有利之事
      證，應足為聲請人並無如原確定判決所認登載不實事項於
      公文書犯行之認定，自已符合刑事訴訟法第420條第1項第
      6款規定證據所應具備之新穎性及確實性之要件。
    4.又查，證人劉尚樺固於警、偵訊時供稱曾向聲請人購買安
      非他命毒品，惟證人劉尚樺於臺灣雲林地方法院審理時供
      述其毒品是向「阿潔」之人購買，伊並未聽過聲請人名字
      ，是在警察局三組的人說的，而伊並進一步供稱因賣毒品
      給他「阿潔」曾和他姐姐女兒有在一起過，故其有看過「
      阿潔」本人，而賣毒品給他「阿潔」並不是在庭被告，廖
      榮鋒名字是因為在警察局三組的人說的才指認被告。而稽
      之廖榮鋒名字根本是出現在警方製作筆錄問題內容中，而
      非自證人口中說出，與證人所述「廖榮鋒名字是因為在警
      察局三組的人說的」情節相符，故證人於警、偵訊時供述
      正確性即非出疑。上開有利於聲請人之書證係於本案判決
      確定前已存在，其內容為對聲請人有利之事證，應足為聲
      請人並無如原確定判決所認登載不實事項於公文書犯行之
      認定，自已符合刑事訴訟法第420條第1項第6款規定證據
      所應具備之新穎性及確實性之要件。
  (六)綜上所述，本案顯有原確定判決所未發現被告應受無罪判決
    之確實新證據存在，為此，爰依刑事訴訟法第421條第1項第
    6款規定，請鈞院准予再開審判程序。
二、按得上訴第三審之有罪判決確定後，為受判決人利益聲請再
    審，必其聲請之理由合於刑事訴訟法第420條第1項各款所列
    情形之一，始得准許之。次按刑事訴訟法第420條第1項第6
    款所謂發見確實之新證據，係指該證據於事實審法院判決前
    已經存在，為法院、當事人所不知，不及調查斟酌，至其後
    始行發見，且就證據本身形式上觀察，固不以絕對不須經過
    調查程序為條件，但必須顯然可認為足以動搖原有罪確定判
    決，而為受判決人無罪、免訴、免刑或輕於原判決所認罪名
    之判決者為限。故受理聲請再審之最後事實審法院，應就聲
    請再審理由之所謂「新證據」，是否具備事實審判決前已經
    存在，為法院、當事人所不知，事後方行發見之「嶄新性」
    ，及顯然可認足以動搖原有罪確定判決，應為無罪、免訴、
    免刑或輕於原判決罪名之「顯然性」二要件，加以審查，為
    判斷應否准予開始再審之準據（最高法院93年台抗字第98號
    裁定意旨參照）。另按法院就案內所有證據本於調查所得心
    證，分別定其取捨，而為事實之判斷，本屬其職權之行使，
    證據之證明力，亦即證據之價值判斷，由法院本其自由心證
    ，依據證據法則，而為合理判斷證據之證明力，係屬法院依
    職權之合法行使。是倘受判決人因認對其有利之主張為原審
    所不採，事後再提出證明，以圖證實在原審前所為有利之主
    張為真實，據以聲請再審，該項證據既非判決後所發見，即
    缺乏「嶄新性」，自難憑以聲請再審。
三、再審聲請人即被告廖榮鋒雖以上開情詞置辯，惟查：
  (一)查本院98年度重上更(一)字第97號確定判決認定再審聲請人有
    連續販賣第二級毒品甲基安非他命予林長興、劉至軒、歐坤
    杰、吳孟豪、劉尚樺等人之犯行，係依憑證人林長興、劉至
    軒、歐坤杰、吳孟豪分別於警詢、偵查及原審審理時之迭次
    指證，證人劉尚樺於警詢、偵查時之指證，及證人林長興、
    劉至軒、歐坤杰、吳孟豪、劉尚樺於本院更一審98年6月24
    日審理中交互詰問具結之證述，卷附指認犯罪嫌疑紀錄表及
    指認照片、再審聲請人所持用之0000000000號行動電話之通
    聯紀錄、再審聲請人經警查獲時所扣得之甲基安非他命78小
    包（含塑膠袋及標籤毛重113.148公克）、行政院衛生署管
    制藥品管理局95年1月5日管檢字第0940013502號檢驗成績書
    等各項證據資料，並於理由欄內詳予指駁說明：(1)關於再審
    聲請人連續販賣甲基安非他命5次予林長興之事實部分：經
    審酌證人林長興再於98年6月24日本院更一審審理中具結之
    證述、通聯紀錄及詳予細繹其所有證述內容，認定證人林長
    興曾於警詢、偵查中證述曾在93年5月向再審聲請人購買甲
    基安非他命及在原審曾說向再審聲請人購買甲基安非他命是
    在91年間云云，係時間上記錯所致，真正向再審聲請人購買
    甲基安非他命之時間係93年2月份至同年6月底；(2)關於再審
    聲請人連續販賣甲基安非他命3次與劉至軒之事實部分：經
    審酌證人劉至軒再於98年6月24日本院更一審審理中交互詰
    問具結之證述、通聯紀錄及詳予細繹其所有證述內容，認定
    證人劉至軒向再審聲請人購買第二級毒品甲基安非他命3次
    之實際時間係93年1月31日到93年7月16日間，其曾於警詢、
    偵查中及原審說向再審聲請人購買甲基安非他命時間是在92
    年9月到93年1月30日間，係在時間上記憶有誤所致；(3)關於
    再審聲請人連續販賣甲基安非他命6次與歐坤杰之事實部分
    ：經審酌證人歐坤杰再於98年6月24日本院更一審審理中交
    互詰問具結之證述、通聯紀錄及詳予細繹其所有證述內容，
    認定證人歐坤杰向再審聲請人購買第二級毒品甲基安非他命
    6次之實際時間係93年2月1日到93年6月21日間，其曾於警詢
    、偵查中及原審說向再審聲請人購買甲基安非他命時間是在
    92年6月間到93年快過年即1月間，係在時間上記憶有誤所致
    ；(4)關於再審聲請人連續販賣甲基安非他命2次與吳孟豪之
    事實部分：經審酌證人吳孟豪再於98年6月24日本院更一審
    審理中交互詰問具結之證述、通聯紀錄及詳予細繹其所有證
    述內容，認定證人吳孟豪向再審聲請人購買第二級毒品甲基
    安非他命2次之實際時間係93年2月間及93年3月間某日，其
    曾於警詢、偵查中及原審說向廖榮鋒買甲基安非他命時間在
    中午12時，係在時間上記憶有誤所致；(5)關於再審聲請人連
    續販賣甲基安非他命2次予劉尚樺之事實部分：經審酌證人
    劉尚樺再於98年6月24日本院更一審審理中交互詰問具結之
    證述、通聯紀錄及詳予細繹其所有證述內容，認定證人劉尚
    樺向再審聲請人購買第二級毒品甲基安非他命2次之實際時
    間係93年2月底及同年3月之某日；(6)上開證人所指證販賣毒
    品甲基安非他命予其者，即係原名「廖士杰」、綽號「阿杰
    （或『傑』、或『吉』、或『潔』）仔」之再審聲請人。進
    而認定再審聲請人有上開本院確定判決事實欄所載連續販賣
    第二級毒品甲基安非他命之犯行，經核原確定判決採證認事
    並無違反經驗法則、論理法則，亦無任意推定犯罪事實、違
    背證據法則、判決理由不備、理由矛盾或適用法則不當之違
    誤。
  (二)再審聲請人雖提出證人林長興、劉至軒、歐坤杰、吳孟豪、
    劉尚樺分別於94年1月18日警詢筆錄、94年1月18日檢察官訊
    問筆錄及原審審判筆錄等書證，主張上開有利於再審聲請人
    之書證係於本案判決確定前已存在，其內容為對再審聲請人
    有利之事證，且符合刑事訴訟法第420條第1項第6款規定證
    據所應具備之新穎性及確實性之要件云云。惟查，再審聲請
    人所提出之上開證人林長興、劉至軒、歐坤杰、吳孟豪、劉
    尚樺之陳述，均業經上開本院確定判決於判決理由欄內詳予
    審酌而為指駁說明，已如前述，並非於事實審法院判決前已
    經存在，為法院、當事人所不知，不及調查斟酌，至其後始
    行發現者，並不符合聲請再審新證據應具「嶄新性」之特質
    ，即與刑事訴訟法第420條第1項第6款所規定聲請再審之要
    件不合。再者，本件再審聲請人聲請意旨指摘之再審事由，
    究之僅係對原確定判決所認定之犯行再度提出辯解，漫予指
    摘原確定判決未詳予審酌有利於再審聲請人之證據為不當。
    然再審聲請人所認發見原確定判決未審酌之新證據，皆業經
    原確定判決法院予以調查，亦經原確定判決法院本於論理法
    則、經驗法則，經取捨證據後認定事實者採為判決之基礎，
    非如再審聲請人所指摘符合刑事訴訟法第420條第1項第6款
    規定證據所應具備之新穎性及確實性之要件。又再審聲請人
    所指有利於再審聲請人之證據，是否有利於再審聲請人，要
    屬證據證明力之問題，核係法官自由心證形成之範疇，非屬
    聲請再審之理由。
四、綜上所述，本件再審聲請人所提出之再審理由，核與刑事訴
    訟法第420條第1項第6款所規定發現確實新證據之要件有所
    不符，揆諸前揭法條、裁判說明，本件再審之聲請，為無理
    由，應予駁回，
五、據上論斷，應依刑事訴訟法第434條第1項，裁定如主文。
中    華    民    國   100    年    4     月    29    日
                  刑事第四庭    審判長法  官  吳志誠
                                      法  官  吳森豐
                                      法  官  彭喜有
以上正本證明與原本無異。
如不服本裁定，應於收受本裁定後五日內向本院提出抗告狀。
                                      書記官  黃子起
中    華    民    國   100    年    4     月    29    日